【裁判字號】    96,訴,554
【裁判日期】    970118
【裁判案由】    損害賠償
【裁判全文】
臺灣新竹地方法院民事判決               96年度訴字第554號
原      告  甲○○
被      告  地球村出版有限公司新竹園區分公司附設新竹市私
            立國際地球村美日語短期補習班
法定代理人  丁○○
被      告  乙○○
上二人共同
訴訟代理人  丙○○
上列當事人間請求損害賠償事件，本院於民國97年1月4日辯論終
結，判決如下：
    主  文
原告之訴及假執行之聲請均駁回。
訴訟費用由原告負擔。
    事實及理由
壹、程序方面：
    按訴狀送達後，原告不得將原訴變更或追加他訴，但擴張或
    減縮應受判決事項之聲明者，不在此限，民事訴訟法第255
    條第1項第3款定有明文。查本件原告原請求被告二人給付新
    台幣（下同）二億元及應於國內五大報刊登道歉啟事，以回
    復原告名譽，嗣聲明減縮為請求被告二人賠償原告二千萬元
    ，並應回復原告名譽，回復名譽方式為被告二人應於國內五
    大報刊登道歉啟事，核係屬減縮應受判決事項之聲明，自應
    准許。
貳、實體方面：
一、原告主張：原告於民國95年3月28日晚間十時許，因原告之
    字典、學員證等物品遭被告地球村出版有限公司新竹園區分
    公司附設新竹市私立國際地球村美日語短期補習班（下稱地
    球村補習班）之店長侵占，被告地球村補習班之執行長即被
    告乙○○即率同年籍不詳之年輕男子二名，強行留置原告在
    教室內，對原告行威脅、恐嚇之行為，使原告受極大精神傷
    害，並妨害原告之自由；嗣95年5月19日中午12時許，被告
    乙○○再度對原告行使暴力行為，事後並誹謗原告之名譽，
    使原告身心受到嚴重傷害，名譽受損，原告自得請求損害賠
    償等語。並聲明：（一）被告二人應給付原告新台幣
    20,000,000元；（二）被告二人應於國內五大報刊登道歉啟
    事，以回復原告名譽；（三）願供擔保，請准宣告假執行。
二、被告則以：原告主張被告二人侵占、恐嚇部分，均非事實，
    原告曾向台灣新竹地方法院檢察署提出妨害自由、恐嚇等之
    告訴，並經台灣新竹地方法院檢察署為不起訴處分確定，亦
    足證原告之主張不足採信；此外，原告之主張均無事證可憑
    ，原告之請求自無理由等語置辯。並聲明：（一）原告之訴
    及假執行之聲請駁回；（二）如受不利判決，願供擔保請准
    宣告免為假執行。
三、得心證之理由：
（一）按當事人主張有利於己之事實者，就其事實有舉證之責任
      ，民事訴訟法第277條定有明文，所謂舉證係指就爭訟事
      實提出足供法院對其所主張者為有利認定之證據而言，若
      所舉證據，不能對其爭訟事實為相當之證明，自無從認定
      其主張為真正，原告就其主張之事實，不舉證證明者，被
      告無須就其抗辯之事實，負舉證之責任，此為舉證分擔之
      原則，故主張侵權行為之當事人，應就此項事實負舉證之
      責任，始能謂其請求權存在。次按，因故意或過失，不法
      侵害他人之權利者，負損害賠償責任；不法侵害他人之身
      體、健康者，被害人雖非財產上之損害，亦得請求賠償相
      當之金額，民法第184條第1項、195條第1項前段亦分別定
      有明文；又侵權行為損害賠償之債，須有損害之發生與加
      害人之故意或過失加害行為，且二者之間有相當因果關係
      ，始能成立，所謂相當因果關係，係以行為人之行為所造
      成之客觀存在事實，依經驗法則，可認通常均可能發生同
      樣損害之結果而言；如有此同一條件存在，通常不必皆發
      生此損害之結果，則該條件與結果並不相當，即無相當因
      果關係（最高法院90年度台上字第772號判決參照）。
（二）經查，原告主張被告乙○○侵占其物品、對其為威脅、恐
      嚇、妨害自由、妨害名譽、傷害等行為之事實，固據其提
      出本院刑事判決書影本、刑事自訴狀影本、診斷證明書影
      本、台灣新竹地方法院檢察署檢察官不起訴處分書影本、
      台灣新竹地方法院檢察署函影本、台灣高等法院檢察署函
      影本、刑事聲請再議狀影本等為證。惟查：
    1.原告主張被告侵占其物品之事實為被告二人所否認，而原
      告就其主張被告乙○○或被告地球村補習班侵占其所有字
      典、學員證之行為並未舉證以實其說，則原告所有上開物
      品是否確為遺失？被告二人是否確有侵占之行為？或為其
      他第三人所撿拾？原告就此均無法舉證證明之，原告逕主
      張被告有侵占其物品之行為，自足商榷。
    2.次查，原告主張被告乙○○對其為威脅、恐嚇、妨害自由
      、妨害名譽、傷害等行為之事實，亦為被告乙○○所否認
      ，且原告係主張被告乙○○以「你知道我是誰嗎」、「你
      跟我開什麼玩笑」、「你到底要怎樣」、「你說十倍到底
      是什麼意思」、「你想怎麼解決」、「十倍是你說的嗎」
      等語對其威脅、恐嚇，並拍桌大罵，姑不論此為被告乙○
      ○所否認，而原告對此亦無法舉證以實其說，縱原告所言
      屬實，衡之當時兩造係因原告主張字典等物品遺失要求被
      告地球村補習班賠償而在協商中，被告乙○○所為言詞與
      舉措應屬協商折衝時之合理反應，是縱認被告乙○○確有
      為上開言詞，衡之常情亦難認此有何威脅、恐嚇等不法惡
      害通知之情事；再者，原告主張被告乙○○妨害其自由、
      名譽及傷害部分，亦均未舉證以實其說，自難認其主張為
      真實。此外，原告前對被告乙○○提起恐嚇、妨害自由等
      告訴，亦經台灣新竹地方法院檢察署檢察官偵查後為不起
      訴處分確定，業經本院依職權調閱95年度他字第1313號、
      95偵字第3696號妨害自由等案件卷宗查核屬實，是原告之
      主張均無足採。
（三）再查，原告所提出之診斷證明書影本雖可認定原告確有焦
      慮、失眠等症狀，有該行政院竹東榮民醫院診斷證明書影
      本在卷可憑，惟依上開診斷證明書之記載，原告係於96年
      7月間至該院門診治療，而原告主張被告乙○○對其為威
      脅、恐嚇行為之時間則為95年3、5月間，距其門診治療之
      時間已有年餘，則原告主張其係因被告乙○○對其為威脅
      、恐嚇，致其精神不堪其擾，造成焦慮、失眠等症狀，即
      足質疑；再者，原告所提出之診斷證明書並未載明原告焦
      慮、失眠等症狀之病因為何，僅係依原告之主訴而為診斷
      、記載，是縱認被告乙○○確有對原告為威脅、恐嚇之行
      為，原告之該等病症與被告乙○○之行為間亦尚不能遽認
      有相當因果關係存在。申言之，侵權行為與所生損害間應
      具相當因果關係，業如前述，縱被告乙○○確有原告所主
      張之不法侵害行為，惟原告並未舉證證明其焦慮、失眠之
      情形與被告乙○○之行為間有何相當因果關係；參以縱如
      原告所稱被告乙○○有於與其協商物品遺失處理事宜時，
      對之稱以「你知道我是誰嗎」、「你跟我開什麼玩笑」、
      「你到底要怎樣」、「你說十倍到底是什麼意思」、「你
      想怎麼解決」、「十倍是你說的嗎」等語，亦係兩造協商
      解決方法之討論過程，衡之一般常情及客觀經驗法則，應
      不致因此即對原告造成其所稱之精神上損害。是以，原告
      就被告乙○○是否確有威脅、恐嚇、妨害自由等之行為無
      法舉證，就其所罹患之焦慮、失眠等症狀與被告乙○○之
      行為間是否確具有相當因果關係，亦無法舉出其他證據以
      資證明，是原告之主張，均屬無從認定。
（四）綜上，侵權行為損害賠償請求權之成立要件須有故意或過
      失不法侵害行為及損害之發生，且二者間應具備相當因果
      關係，業如前述，被告二人就原告之主張已到庭抗辯、否
      認，原告就其所主張有利於己之侵權行為成立要件自應先
      負舉證責任，然原告對於被告乙○○確有威脅、恐嚇、妨
      害自由、傷害、妨害名譽等不法侵害行為，其確受有損害
      及被告乙○○之行為與原告之損害間確有相當因果關係存
      在等，均無法舉證證明，原告之請求自無足採；而原告對
      被告乙○○之請求既無理由，其請求被告地球村補習班亦
      應負責一節，依法自亦無所據。從而，原告請求被告二人
      損害賠償20,000,000元，並應於國內五大報刊登道歉啟事
      ，以回復原告名譽，即無理由，應予駁回。而其假執行宣
      告之聲請亦失所附麗，應併予駁回。
四、訴訟費用負擔之依據：民事訴訟法第78條。
中    華    民    國    97    年    1    月    18    日
                  民事第一庭    法  官  林南薰
以上正本係照原本作成。
如對本判決上訴，須於判決送達後20日內向本院提出上訴狀。
中    華    民    國    97    年    1    月    18    日
                                書記官  楊書棼


司法院資訊處製作；財團法人民間司法改革基金會備份。
